臺灣高等法院高雄分院民事判決　　　　93年度勞上易字第16號
上　訴　人　甲○○
　　　　　　　　　　　　號
訴訟代理人　林維毅律師
複代理人　　劉思龍律師
被上訴人　　景德製藥股份有限公司
法定代理人　乙○○
訴訟代理人　黃紹文律師
訴訟代理人　徐美玉律師
訴訟代理人　黃溫信律師
上列當事人間請求給付工資事件，上訴人對於民國民國93年6 月
4 日臺灣高雄地方法院92年度勞訴字第74號第一審判決提起上訴
，本院於94年1 月12日言詞辯論終結，判決如下：
    主  文
上訴駁回。
第二審訴訟費用由上訴人負擔。
    事實及理由
一、上訴人起訴主張：伊自民國87年起受雇於被上訴人，擔任高
    屏地區業務主任。因伊所屬之業務代表鄭坤城於90年7 月31
    日以停業之「健民診所」名義，虛偽向被上訴人訂購KINAX
    藥劑三萬顆，為被上訴人發覺，乃於90年8 月17日以伊違反
    公司業務人員管理規則第13條第5 款、第7 款、第8 款等規
    定，未經預告而終止雙方之勞動契約。然伊並未與鄭坤城共
    同下單訂購上開藥品，亦因貨品已經公司追回而無「帳款無
    法收回」情事，與業務人員管理規則規定之解僱事由並不相
    當，被上訴人自不得片面終止雙方勞動契約。且被上訴人於
    90 年8月21日之解僱通知函並未主張依業務人員管理規則第
    11 條2、3 款為解僱理由，於原審始補充以該等規定為解僱
    事由，顯已逾勞動基準法第12條第2 項30日之除斥期間，亦
    不生解僱之效力。故兩造間之勞動契約仍然存在。而伊遭非
    法解雇前六個月之平均工資為每月新台幣（下同）54431 元
    ，自90年9 月起至93年2 月止，扣除因被上訴人拒絕提供勞
    務而轉至他處服務之所得後，計受有薪資損失882028元。且
    依在他處服務之最高每月平均薪資22083 元計算，經扣除後
    ，每月受有32348 元之薪資損失。爰請求被上訴人給付該薪
    資損失882028元，及自93年3 月1 日起至94年9 月30日止，
    按月給付不足之薪資32348 元，並均加計法定遲延利息，及
    陳明願供擔保請准宣告假執行。
二、被上訴人則以：上訴人係業務主任兼業務人員，於90年7 月
    27日，明知鄭坤城所填載健民診所訂購KINAX 藥劑三萬顆之
    訂單虛偽不實，仍於訂單內審簽，並於業務部管理師劉玉瑤
    電話確認時，仍確定訂單絕無問題，伊乃依訂單出貨，且經
    鄭坤城領取，嗣因及時查知健民診所早於同年四月歇業，始
    自鄭坤城處追回上開藥品。上訴人與鄭坤城共同以偽造之訂
    單私自轉貨、欺騙公司，貨款不可能追回，情節較之違反管
    理規則第13條第5 、7 、8 款之規定更為重大，伊乃依勞基
    法第12條第1 項第4 款規定，未經預告予以終止勞動契約；
    況上訴人經終止勞僱契約後，旋於同年9 月20日即至他公司
    任職，經二年而未曾向伊為提供勞務之表示，顯已合意終止
    契約等語，資為抗辯。
三、上訴人主張被上訴人於90年8 月17日未經預告而終止雙方勞
    動契約之事實，業經提出解僱通知書、勞動契約等為證，且
    為被上訴人所不爭執，堪信為真實。惟被上訴人否認上訴人
    對鄭坤城犯行並未參與，並以前揭情詞置辯，則本件首應審
    酌者為，被上訴人是否得不經預告而終止雙方之勞動契約？
　　按勞工有違反勞動契約或工作規則，情節重大者，雇主得不
　  經預告終止勞動契約，勞基法第十二條第一項第四款定有明
    文。又依兩造勞動契約書第4 條約定：勞方應切實遵守資方
    頒布之工作規則、業務人員管理規則；第13條約定：本契約
    之終止悉依本公司工作規則及管理規則之規定辦理，如．．
    ．或違反管理規則第11條第2 、3 款、第13條第7 、8 款者
    ，公司得以解雇，且不給資遣費。管理規則第13條約定：業
    務代表所經手帳款如因下列情形以致帳款無法收回者，由業
    務代表負責全數賠償，嚴重者並予以解雇：．．．五出貨給
    無執照開業者。．．．七業務代表私自轉貨。八業務代表與
    客戶勾結欺騙公司。．．。有兩造勞動契約書及管理規則在
    卷可稽。經查：
  (一)健民診所非精神科診所，且自90年4 月間起業已停業，鄭坤
    城乃以健民診所名義虛偽訂購管制之精神科用藥KINAX ，及
    該虛偽訂購之藥品出貨後由鄭坤城代為領取，其後並經被上
    訴人自鄭坤城處追回，為兩造所不爭執。而鄭坤城固證稱：
    健民診所實際上並沒有向我訂購藥品，但是公司業務主任及
    自己有業績壓力，因有業績才有獎金可領，所以我就向公司
    申報要出貨給健民診所，但是我實際上將貨留下來，等業績
    有達到時，再將貨退回公司（本院卷第七四頁）。惟據被上
    訴人稱：依公司規定退貨應倒扣當月銷售業績一．五倍作為
    罰責等語，退貨顯無利可圖，且業務員對於將來業績尚無法
    預知，若未能退貨，將受到大於獎金之貨款損失，是則鄭坤
    城所稱：因業績壓力才偽造訂單；將貨物留下，俟業績達到
    再退貨云云，顯無足採。而前揭藥品乃精神科醫師用藥，經
    行政院衛生署88年12月8 日台88衛字第44501 號公告之管制
    藥品（原審卷80-81 頁），非診所不可能向藥商直接購買，
    而鄭坤城訂購數量高達三萬顆，堪足認定係為私自轉貨之用
    。
  (二)上訴人於被上訴人業務部訂單審核員劉玉瑤發現訂單量較大
    ，且屬管制藥品而向其確認時，仍向劉玉瑤稱：醫生是精神
    專科醫生，每天看診人數有一百多人，每天看診人數有一百
    多人，是費很大力氣才說服醫生買這麼大量，保證絕無問題
    等語（見原審卷14-15 頁高雄地檢署91年度偵字第22743 號
    不起訴處分書所引上訴人於偵訊中之陳述），參以鄭坤城證
    稱：我寫出貨訂單，將出貨單交給主管徐弘智，主管同意後
    ，再將訂貨單傳真到公司；上訴人看到出貨單時，有詢問過
    我，我只告訴有此訂購單，沒有說其他事情（本院卷74-75
    頁），則鄭坤城所言若屬實，上訴人既僅有核章而無參與訂
    購情事，於劉玉瑤稽核之時，大可直接反應詢問鄭坤城之結
    果，或另向鄭坤城查詢，無須粉飾其情，致審核員無從據實
    稽核。況且健民診所係被上訴人之舊客戶，前僅有幾千元之
    出貨量，經鄭坤城陳明，而上訴人自87年11月即受僱被上訴
    人為業務代表，一年後即升業務主任，顯然對於業務極為投
    入，則其迄90年4 月健民診所停業時，與健民診所往來已有
    二年餘，對於該診所往來訂購之習性、藥品之數量性質、有
  　無繼續營業等情，應甚為知悉，此並經上訴人於偵查中稱：
    與健民診所曾經交易過，所訂的量每次約幾千元‧‧這一次
    三萬顆鎮靜劑價格約十萬五千元等語，經原審調閱偵查卷明
    確。上訴人既對系爭藥品訂單參與審核，且提出質疑，衡情
    即應退回而未為之，且知悉事實而仍積極以虛偽之情節為鄭
    坤城掩飾，已非單純為使訂單得以過關之動機。從而，亦足
    認其確有分擔鄭坤城虛偽訂購系爭藥品之行舉。
  (三)上訴人以停業中之診所名義訂貨，作為其私自轉貨之手段，
    實際上被上訴人在出貨之後，已無從對該診所追討帳款，且
    涉及對被上訴人之欺騙行為，其程度較之有實際交易對象而
    無資力償債之情形，實有過之。是系爭藥品固因被上訴人及
    時發現健民診所業已停業而追回，未生帳款無法收回之結果
    ，惟此乃被上訴人監督機制發揮防範功效，非得因此解免上
    訴人之責任。
  (四)從而，應認上訴人之行為，確已符合業務人員管理規則第13
    條第7 款之解僱事由。被上訴人於事發後三十日內即通知上
    訴人解僱，亦未逾勞動基準法第12條第2 項30日之除斥期間
    ，應認已生合法終止雙方勞動契約之效力。
四、綜上，上訴人主張兩造勞動契約仍然存在，洵屬無據。是則
    上訴人本於兩造間勞動契約關係，請求被上訴人給付90年9
    月至93年2 月已到期薪資88萬2028元（已扣除期間在別處服
    務所得利益），並自93年3 月1 日起至94年9 月30日止，按
    月給付32348 元，為無理由；其假執行之聲請亦失所附麗，
    應併予駁回。原審為上訴人敗訴之判決，及駁回其假執行之
    聲請，並無不合。上訴意旨指摘原判決不當，求予廢棄改判
    ，為無理由，應予駁回。本件事證已臻明確，兩造其餘攻擊
    防禦方法，核與判決結果不生影響，爰不一一論述，併此敘
　　明。
據上論結，本件上訴為無理由，依民事訴訟法第449 條第1 項、
第78條，判決如主文。
中　　華　　民　　國　　94　　年　　1 　　月　　26　　日
                  勞工法庭
                       審判長法官  許明進
                       法      官  張明振
                       法      官  謝肅珍
以上正本證明與原本無異
不得上訴。
中　　華　　民　　國　　94　　年　　1 　　月　　26　　日
                       書  記 官   廖素珍
